---
title: "Reto 8 n2"
output: html_document
date: "2024-07-18"
---

```{r setup, include=FALSE}
knitr::opts_chunk$set(echo = TRUE)
```

## Análisis y Transformación de Datos en R

En este análisis, utilizamos las bibliotecas readxl y dplyr en R para cargar y transformar un archivo Excel llamado 'datos finales.xlsx'. Renombramos las columnas para hacerlas más descriptivas y seleccionamos solo las variables clave. Mapeamos valores categóricos a etiquetas legibles para las columnas de género, tipo de domicilio y país. Creamos nuevas variables categorizando la edad en rangos ajustados y los años de educación en niveles educativos. También asignamos regiones geográficas a los países. Finalmente, exploramos la estructura del dataframe y obtuvimos un resumen descriptivo de los datos transformados, preparando el conjunto de datos para análisis posteriores.

```{r cars}
# Obtener el directorio de trabajo actual
current_directory <- getwd()

# Mostrar el directorio de trabajo actual
print(current_directory)

install.packages("ggplot2")
install.packages("dplyr")
install.packages("reshape2")


install.packages("readxl")
install.packages("dplyr")

library(readxl)
library(dplyr)

# Cargar el archivo Excel
file_path <- 'datos finales.xlsx'  # Actualiza con la ruta a tu archivo
data <- read_excel(file_path)

# Renombrar las columnas
data <- data %>%
  rename(
    Posicion_Politica = lrscale,
    Permitir_Inmigrantes_Etnicos = imdfetn,
    Permitir_Inmigrantes_Pobres = impcntr,
    Impacto_Economico_Inmigracion = imbgeco,
    Impacto_Cultural_Inmigracion = imueclt,
    Impacto_Calidad_Vida_Inmigracion = imwbcnt,
    Apego_Emocional_Pais = atchctr,
    Edad_Encuestado = agea,
    Tipo_Domicilio = domicil,
    Nivel_Educacion_Completado = edulvlb,
    Anios_Educacion_Completados = eduyrs,
    Satisfaccion_Ingresos_Hogar = hincfel,
    Pais = cntry,
    Genero = gndr
  )

# Filtrar solo las columnas renombradas
data <- data %>%
  select(
    Permitir_Inmigrantes_Etnicos, Permitir_Inmigrantes_Pobres,
    Impacto_Economico_Inmigracion, Impacto_Cultural_Inmigracion,
    Impacto_Calidad_Vida_Inmigracion, Edad_Encuestado,
    Anios_Educacion_Completados, Satisfaccion_Ingresos_Hogar,
    Pais, Genero, Tipo_Domicilio
  )

# Mapear valores categóricos a etiquetas legibles
data <- data %>%
  mutate(
    Genero = recode(Genero, `1` = 'Male', `2` = 'Female'),
    Tipo_Domicilio = recode(Tipo_Domicilio,
                            `1` = 'A big city',
                            `2` = 'Suburbs or outskirts of big city',
                            `3` = 'Town or small city',
                            `4` = 'Country village',
                            `5` = 'Farm or home in countryside'),
    Pais = recode(Pais,
                  `AT` = 'Austria', `CH` = 'Switzerland', `DE` = 'Germany', `FI` = 'Finland',
                  `GB` = 'United Kingdom', `HR` = 'Croatia', `HU` = 'Hungary', `IE` = 'Ireland',
                  `LT` = 'Lithuania', `NL` = 'Netherlands', `NO` = 'Norway', `SI` = 'Slovenia',
                  `SK` = 'Slovakia')
  )

# Crear nueva variable de rangos de edad ajustados
bins <- c(14, 29, 44, 59, 74, 90)
labels <- c('Jóvenes (15-29)', 'Adultos Jóvenes (30-44)', 'Adultos (45-59)', 'Adultos Mayores (60-74)', 'Ancianos (75-90)')
data <- data %>%
  mutate(Rango_Edad = cut(Edad_Encuestado, breaks = bins, labels = labels))

# Crear nueva variable de regiones geográficas
region_mapping <- c(
  'Austria' = 'Europa Occidental', 'Switzerland' = 'Europa Occidental', 'Germany' = 'Europa Occidental',
  'Finland' = 'Europa del Norte', 'United Kingdom' = 'Europa del Norte', 'Croatia' = 'Europa del Sur',
  'Hungary' = 'Europa del Este', 'Ireland' = 'Europa del Norte', 'Lithuania' = 'Europa del Norte',
  'Netherlands' = 'Europa Occidental', 'Norway' = 'Europa del Norte', 'Slovenia' = 'Europa del Sur',
  'Slovakia' = 'Europa del Este'
)

data <- data %>%
  mutate(Region_Geografica = recode(Pais, !!!region_mapping))

# Crear nueva variable de niveles de educación completados
bins_educ <- c(0, 5, 12, 15, 19, Inf)
labels_educ <- c('Sin Educación Formal', 'Educación Primaria', 'Educación Secundaria', 'Educación Técnica o Profesional', 'Educación Universitaria y Posgrado')
data <- data %>%
  mutate(Nivel_Educacion_Agrupado = cut(Anios_Educacion_Completados, breaks = bins_educ, labels = labels_educ, right = FALSE))

# Mostrar las primeras filas del dataframe para entender su estructura
print(head(select(data, Edad_Encuestado, Rango_Edad, Pais, Region_Geografica, Anios_Educacion_Completados, Nivel_Educacion_Agrupado)))
print(glimpse(data))
print(summary(data))

```

## Including Plots

You can also embed plots, for example:

```{r pressure, echo=FALSE}
# Revisar valores faltantes
missing_values <- colSums(is.na(data))

# Mostrar la cantidad de valores faltantes por columna
print(missing_values)
```

Para visualizar la distribución de cada variable numérica, creamos histogramas utilizando la biblioteca ggplot2. Utilizamos un bucle for para iterar a través de cada columna numérica y generar un histograma correspondiente.

```{r pressure, echo=FALSE}
library(ggplot2)
library(dplyr)

# Seleccionar columnas numéricas
numeric_cols <- data %>%
  select(where(is.numeric)) %>%
  names()

# Estadísticas descriptivas
print(summary(data[numeric_cols]))

# Crear histogramas para cada columna numérica
for (col in numeric_cols) {
  p <- ggplot(data, aes_string(x = col)) +
    geom_histogram(bins = 30, fill = "blue", color = "black", alpha = 0.7) +
    theme_minimal() +
    labs(title = paste("Histograma de", col), x = col, y = "Frecuencia")
  print(p)
}
```
## Análisis de Frecuencia de Variables Categóricas


```{r pressure, echo=FALSE}
# Variables categóricas
categorical_cols <- c('Pais', 'Genero', 'Tipo_Domicilio', 'Rango_Edad', 'Nivel_Educacion_Agrupado', 'Region_Geografica')

for (col in categorical_cols) {
  cat(paste("Frecuencia de", col, ":\n"))
  print(table(data[[col]]))
  cat("\n")
}
```
## Matriz de Correlación - Método de Spearman

En este análisis, calculamos la matriz de correlación para las variables numéricas utilizando el método de Spearman y visualizamos los resultados en un heatmap . A continuación se describen los pasos que seguimos:




```{r pressure, echo=FALSE}

library(dplyr)
library(ggplot2)
library(reshape2)

# Seleccionar columnas numéricas
numeric_cols <- data %>%
  select(where(is.numeric))

# Calcular la matriz de correlación usando el método de Spearman
correlation_matrix <- cor(numeric_cols, method = "spearman")

# Convertir la matriz de correlación a un formato largo para ggplot2
melted_correlation_matrix <- melt(correlation_matrix)

# Visualización de la matriz de correlación mejorada
ggplot(data = melted_correlation_matrix, aes(x = Var1, y = Var2, fill = value)) +
  geom_tile(color = "white") +
  scale_fill_gradient2(low = "#6D9EC1", high = "#E46726", mid = "white",
                       midpoint = 0, limit = c(-1, 1), space = "Lab",
                       name = "Spearman\nCorrelation") +
  theme_minimal(base_size = 10) +
  theme(axis.text.x = element_text(angle = 45, vjust = 1, hjust = 1),
        axis.text.y = element_text(),
        plot.title = element_text(size = 14, face = "bold", hjust = 0.5),
        legend.title = element_text(size = 7),
        legend.text = element_text(size = 5)) +
  labs(title = "Matriz de Correlación - Método de Spearman",
       x = "", y = "") +
  geom_text(aes(label = sprintf("%.2f", value)), color = "black", size = 2) +
  coord_fixed()


```

## Análisis Univariante para Variables Clave

En este análisis, realizamos un análisis univariante para una selección de variables clave del conjunto de datos. Utilizamos `ggplot2` para crear histogramas con densidad (KDE) para cada variable.

```{r pressure, echo=FALSE}
library(ggplot2)

# Lista de variables clave
variables_clave <- c('Permitir_Inmigrantes_Etnicos', 'Permitir_Inmigrantes_Pobres',
                     'Impacto_Economico_Inmigracion', 'Impacto_Cultural_Inmigracion',
                     'Impacto_Calidad_Vida_Inmigracion', 'Edad_Encuestado',
                     'Anios_Educacion_Completados', 'Satisfaccion_Ingresos_Hogar')

# Crear histogramas con densidad para cada variable clave
for (col in variables_clave) {
  p <- ggplot(data, aes_string(x = col)) +
    geom_histogram(aes(y = ..density..), bins = 30, fill = "blue", color = "black", alpha = 0.7) +
    geom_density(color = "red", size = 1) +
    theme_minimal(base_size = 15) +
    labs(title = paste("Distribución de", col), x = col, y = "Densidad") +
    theme(plot.title = element_text(size = 14, face = "bold", hjust = 0.5))
  print(p)
}
```
## Análisis Bivariante para Variables Clave

En este análisis, realizamos un análisis bivariante para una selección de variables clave del conjunto de datos, visualizando cómo estas variables se distribuyen según varias variables categóricas. Utilizamos `ggplot2` para crear gráficos de caja (boxplots) que nos ayudan a entender la relación entre las variables.

```{r pressure, echo=FALSE}
library(ggplot2)

# Definir las variables clave
variables_clave <- c(
  'Permitir_Inmigrantes_Etnicos', 'Permitir_Inmigrantes_Pobres',
  'Impacto_Economico_Inmigracion', 'Impacto_Cultural_Inmigracion',
  'Impacto_Calidad_Vida_Inmigracion', 'Edad_Encuestado',
  'Anios_Educacion_Completados', 'Satisfaccion_Ingresos_Hogar'
)

# Análisis bivariante para las variables categóricas
for (col in variables_clave) {
  p1 <- ggplot(data, aes_string(x = 'Pais', y = col)) +
    geom_boxplot() +
    theme_minimal(base_size = 10) +
    labs(title = paste(col, "por País"), x = "País", y = col) +
    theme(axis.text.x = element_text(angle = 90, vjust = 0.5, hjust = 1))
  print(p1)
  
  p2 <- ggplot(data, aes_string(x = 'Nivel_Educacion_Agrupado', y = col)) +
    geom_boxplot() +
    theme_minimal(base_size = 10) +
    labs(title = paste(col, "por Nivel de Educación"), x = "Nivel de Educación", y = col) +
    theme(axis.text.x = element_text(angle = 90, vjust = 0.5, hjust = 1))
  print(p2)
  
  p3 <- ggplot(data, aes_string(x = 'Tipo_Domicilio', y = col)) +
    geom_boxplot() +
    theme_minimal(base_size = 10) +
    labs(title = paste(col, "por Tipo de Domicilio"), x = "Tipo de Domicilio", y = col) +
    theme(axis.text.x = element_text(angle = 90, vjust = 0.5, hjust = 1))
  print(p3)
  
  p4 <- ggplot(data, aes_string(x = 'Region_Geografica', y = col)) +
    geom_boxplot() +
    theme_minimal(base_size = 10) +
    labs(title = paste(col, "por Región Geográfica"), x = "Región Geográfica", y = col) +
    theme(axis.text.x = element_text(angle = 90, vjust = 0.5, hjust = 1))
  print(p4)
}
```


```{r pressure, echo=FALSE}



```

